【裁判字號】    97,易,213
【裁判日期】    970620
【裁判案由】    侵占
【裁判全文】
臺灣士林地方法院刑事判決               97年度易字第213號
公  訴  人  臺灣士林地方法院檢察署檢察官
被      告  甲○○
上列被告因侵占案件，經檢察官提起公訴（96年度偵緝字第1223
號），本院判決如下：
    主  文
甲○○無罪。
    理  由
壹、程序部分；
一、刑事訴訟法第159 條之1 第2 項規定，被告以外之人於偵查
    中向檢察官所為之陳述，除顯有不可信之情況者外，得為證
    據。證人乙○○、劉天賜於檢察官偵查時具結所為之證言，
    並無顯不可信之情況，依法有證據能力。
二、又按被告以外之人於審判外之言詞或書面陳述，除法律有規
    定者外，不得作為證據；又被告以外之人於審判外之陳述，
    雖不符合同法第159 條之1 至第159 條之4 之規定，但經當
    事人於審判程序同意作為證據，法院審酌該言詞陳述或書面
    陳述作成時之情況，認為適當者，亦得為證據。當事人、代
    理人或辯護人於法院調查證據時，知有第159 條第1 項不得
    為證據之情形，而未於言詞辯論終結前聲明異議者，視為有
    前項之同意，刑事訴訟法第159 條第1 項及第159 條之5 分
    別定有明文。查本件下列所引之證據，雖屬傳聞證據，惟當
    事人於本院審判期日中無意見不予爭執，且迄至言詞辯論終
    結前亦未聲明異議，本院審酌上開證據資料製作時之情況，
    尚無違法不當及證明力明顯過低之瑕疵，亦認為以之作為證
    據應屬適當，故依前開規定，逕依刑事訴訟法第159條之5規
    定，認前揭證據資料均有證據能力。
貳、實體部分：
一、公訴意旨略以：甲○○於民國96年2 月中旬，在臺北市○○
    區○○街156 號1 樓鈞羿車業機車行（下稱鈞羿機車行），
    受乙○○委託保養英國Triumph 廠牌、865 ㏄、引擎號碼
    915RN0000000號之車號971-AAH 號大型重機車。於96年5 月
    中旬，乙○○委託甲○○幫忙出賣上揭機車，甲○○嗣於96
    年6 月12日，將上揭機車以新臺幣（下同）32萬元之代價賣
    予劉天賜並辦理過戶，詎甲○○竟意圖為自己不法所有，將
    上揭出售機車之款項全數侵占入己，嗣乙○○多次聯繫甲○
    ○無著後，始查知上情。因認被告涉有刑法第335 條第2 項
    之業務侵占罪嫌（經檢察官蒞庭變更起法條）。
二、檢察官認被告甲○○涉嫌侵占罪，係以被告坦承以32萬元出
    售乙○○上開機車予劉天賜，劉天賜交付24萬元現金予被告
    ，並以其所有之重機車抵價金8 萬元，但被告並未將錢交付
    乙○○，及證人乙○○、劉天賜之證述、車號971-AAH 號重
    機車之車籍查詢資料2 份、保險卡影本、被告鈞羿機車行名
    片1 紙，為其論據。訊之被告堅詞否認侵占犯行，辯稱告訴
    人乙○○委託其出售機車，惟其出售並過戶後乙○○後悔不
    賣，其交付價金也不收，並非其不給錢，賣給劉天賜32萬元
    ，並不含配備，38萬元是包含配備的錢，其告訴乙○○車上
    配備拆下在網路上賣等語。
三、按犯罪事實應依證據認定之，無證據不得認定其犯罪事實；
    又不能證明被告犯罪者，應諭知無罪之判決，刑事訟訴法第
    154 條第2 項、第301 條第1 項分別定有明文。次按認定犯
    罪事實所憑之證據，無論直接或間接證據，其為訴訟上之證
    明，須達於通常一般之人均不致有所懷疑，而得確信其為真
    實之程度者，始得據為有罪之認定，倘其證明尚未達到此一
    程度，而有合理之懷疑存在時，尚難為有罪之認定基礎，最
    高法院76年臺上字第4986號著有判例可資參照。
四、經查（1）據證人劉天賜證稱：96年5月底，學弟告以鈞羿機
    車行有2台車要賣，其中1台是971-AAH號機車，其看過後沒
    買就離開，後來被告將971-AAH號機車賣其32萬元，因不夠
    錢，乃將其所有之山葉機車賣給被告8 萬元，並交24萬元給
    被告，其是向被告買971-AAH 號機車，不是向乙○○購買等
    語（96年度偵緝字第1223號卷─下稱偵緝卷，第6 頁、第7
    頁）。可知證人劉天賜係以32萬元向被告購買971-AAH 號機
    車，其中價金8 萬元劉天賜係以其所有之機車抵繳。（2）
    再查證人乙○○於警局詢問時證稱：被告打電話表示有人喜
    歡那台機車問其要賣多少錢，其表示40萬元，被告曾3 至4
    次表示對方開32萬元、35萬元及37萬元，其均不同意，其間
    被告稱劉天賜太太要看原始資料、行照、身分證、保險卡，
    以便估價，其即將上開資料拿至車行交給被告，有告訴被告
    40萬元賣車等語（96年度偵字第10014 號卷─下稱偵卷，第
    13頁、第14頁），此次證人乙○○堅稱係以40萬元之價格賣
    機車，其他價格均不同意出售。嗣證人乙○○於檢察官96年
    9 月4 日訊問時證稱：被告要其將車賣給劉天賜，其出價40
    萬元，對方劉天賜出價38萬元，其有同意，被告表示劉天賜
    太太要看該台機車之證件，乃將行照、駕照、車籍原始資料
    、身分證、保險卡等物在昌吉街被告之店交給被告。96年6
    月15日其發現車子已過戶劉天賜，與被告聯絡，被告表示賣
    32萬元，其他的東西要用網路賣等語（偵卷第21頁、第22頁
    ），此次證人乙○○陳述同意以38萬元出售機車予劉天賜，
    被告嗣告訴乙○○32萬元賣劉天賜，「其他東西」以網路出
    售。證人乙○○繼於檢察官96年10月8 日訊問時證稱：其向
    被告表示機車賣40萬元，被告表示32萬元，其回稱不賣，第
    2 次被告表示要以35萬元買，最後講到37萬元、38萬元，其
    稱37萬元、38萬元均沒關係，乃在96年6 月10日將行照、駕
    照、保險卡、原始資料、身分證、車籍資料交給被告等語（
    偵緝卷第7 頁），此次證人乙○○陳述，係出價40萬元出售
    機車，但最後同意被告以37萬元或38萬元出售。證人乙○○
    於本院審理時證稱：當時講好是以38萬元出售機車，沒有以
    其他車子抵作出賣金額，但委託之後被告打電話表示要賣32
    萬元，其表示寧可不賣，其有試騎其它機車，但不是測試劉
    天賜之機車，被告騙稱劉天賜之太太要看原始證件資料，故
    其將原始證件交給被告，被告之後並未返還資料，後來被告
    表示係以38萬元成交，故其將身分證、行照、保險卡給被告
    ，96年6 月12日在台北市士林區承德監理站交健保卡、駕照
    給被告，當時被告還說是38萬元成交，其曾在電話中表示32
    萬元不賣，96年6 月14日至被告店中表示32萬元不賣車，被
    告未通知其前去拿錢等語（本院卷第93頁至第96頁），此次
    證人乙○○陳述係與被告合意以38萬元出售機車，被告曾表
    示以32萬元出售，但證人乙○○反對，被告嗣諉稱出售38萬
    元而騙取證人乙○○之證件辦理過戶云云。綜合上開證人乙
    ○○歷次就買賣價金部分之證述，或稱僅同意以40萬元出售
    ，不同意其他價格出售；或同意被告以37萬元、38萬元出售
    ；或被告通知32萬元出售其他東西在網路上賣，其不同意；
    或不同意被告出售32萬元，被告騙取過戶資料，均不盡相同
    。而被告辯稱：機車售價38萬元是包括車上之配備，其曾告
    訴乙○○車上之配備其拆下後會在網路上賣，賣給劉天賜之
    車並不包括配備，配備還在店裡等語（本院卷第99頁），核
    與證人乙○○前開於檢察官96年9 月4 日訊問時證稱：被告
    表示賣32萬元，其他的東西用網路賣等語（偵卷第22頁），
    互核相符，可見被告所辯，機車售價38萬元是包括車上之配
    備，其告訴乙○○車上之配備其拆下後會在網路上賣，應非
    臨訟設詞。而綜合上開證人乙○○與被告之供述，被告與證
    人乙○○就971-AAH 號機車之售價應係合意38萬元，而該38
    萬元之價格，係涵括機車及其配備之價格，證人劉天賜以32
    萬元購得機車並不包括機車之配備。（3） 證人乙○○971-
    AAH 號機車係於96年6 月12日過戶予劉天賜，有車籍查詢─
    歷任車主顯示畫面、車籍查詢─基本資料詳細畫面可稽（偵
    卷第7 頁、第8 頁），承上可知被告與證人乙○○就971-AA
    H 號機車共識出售價格係38萬元，故證人乙○○才交付過戶
    相關資料予被告辦理機車過戶。而證人乙○○證稱之前在電
    話中表示32萬元不賣車，96年6 月14日到被告店中表示32萬
    元不賣車，被告沒說過劉天賜的車要抵我車之價錢等語（本
    院卷第95頁、第96頁），可知被告與證人乙○○關於本件機
    車38萬元之價金取得方式，證人乙○○就機車配備部分是否
    同意被告以網路拍賣之提議，及證人乙○○是否同意賣予劉
    天賜32萬元，其中之8 萬元以劉天賜之機車折抵價金，被告
    與證人乙○○各執一詞。惟查承前段所述，被告曾向證人乙
    ○○提議車子配備另出售，以32萬元出售機車予劉天賜，證
    人乙○○亦曾前往被告鈞羿車行試車，只是否認是測試劉天
    賜之車，然若非被告提議劉天賜之機車折抵價金，證人乙○
    ○何以要前往店中測試機車，證人乙○○此部分之證述，殊
    有可疑，況證人乙○○既自陳於96年6 月14日前往被告之店
    中表示不同意以32萬元出售機車，未同意劉天賜以其機車折
    抵價金，被告與證人乙○○之代售機車契約即生齟齬，證人
    乙○○於雙方契約有糾紛下，彼時被告陳稱乙○○表示不賣
    車子，當屬合情，故斯時證人乙○○自不會要求被告交付價
    金，或接受被告交付之部分價金部分以車抵價，是誠難認被
    告彼時未交付證人乙○○其向劉天賜收取之價金，係基於不
    法所有之意圖侵占證人乙○○之出售機車價金。（4） 又承
    前證人乙○○證述，同意被告賣車，被告自未侵占乙○○之
    機車而出售；又承前劉天賜證述，係向被告買車，不是向證
    人乙○○買車，則被告以自己名義出售乙○○託售之機車，
    並非代理證人乙○○出售機車，其取得劉天賜交付之24萬元
    價金，係基於其本人與劉天賜之買賣契約而取得，並非代理
    證人乙○○收受價金，其持有24萬元價金並非持有他人之物
    ，被告將24萬元週轉使用，自與侵占罪之侵占自己持有他人
    之物之構成要件不符，尚難繩以侵占罪。（5） 又按刑法上
    之背信罪指為他人處理事務之人，以侵占以外之方法，違背
    任務，損害本人利益之行為而言。被告為證人乙○○出售機
    車，係為他人處理事務之人，惟被告與證人乙○○就機車配
    備另於網路販售，或以劉天賜機車折抵價金，雙方爭執不下
    ，然被告欲將證人乙○○之機車配備另於網路出售，並以劉
    天賜之機車折抵價金予證人乙○○，並不是故意以損害證人
    乙○○之利益為其目的，而係民事契約履行之糾紛，尚難認
    被告有背信之主觀犯意及犯行，亦難論以背信罪，併此敘明
    。（6） 綜上，並無證據足資證明被告有檢察官起之侵占犯
    行，亦查無其他積極之證據足認被告有侵占或背信之犯行，
    既不能證明被告犯罪，即應為無罪之諭知。
據上論斷，應依刑事訴訟法第301條第1項，判決如主文。
本案經檢察官湯偉祥到庭執行職務
中    華    民    國    97    年    6    月    20    日
                  刑事第三庭審判長法  官 杜惠錦
                                  法  官 梁哲瑋
                                  法  官 陳美彤
以上正本證明與原本無異。
如不服本判決，應於收受送達後10日內向本院提出上訴書狀，其
未敘述上訴之理由者並得於提起上訴後20日內向本院補提理由書
（均須按他造當事人之人數附繕本）。
                                  書記官  蘇彥宇
中    華    民    國    97    年    6     月   23    日


司法院資訊處製作；財團法人民間司法改革基金會備份。
